【裁判字號】    99,聲,117
【裁判日期】    990430
【裁判案由】    聲請指定管轄
【裁判全文】
臺灣高等法院民事裁定                   99年度聲字第117號
聲  請  人  乙○○
上列聲請人因與相對人甲○○間侵權行為損害賠償事件，對臺灣
板橋地方法院97年度簡上字第216號確定判決提起再審，並聲請
指定管轄，本院裁定如下：
    主      文
聲請駁回。
聲請費用由聲請人負擔。
    理      由
一、聲請意旨略以：本件原係臺灣板橋地方法院賢股法官承審，
    原訂民國98年8月31日宣判，卻於再開辯論後即拒收書狀、
    拒審案件，係因該院院長行使監督權影響原承審法官審判權
    之行使，並指示將案件移由夏股承審，已違反法院組織法。
    夏股承審法官未將相對人答辯狀依法送達聲請人，妨礙聲請
    人之攻擊防禦，並逕為聲請人敗訴之判決，顯違反法令。該
    院為拖延不利聲請人另案請求之訴訟，違法核定訴訟標的價
    額為新臺幣（下同）1,907,920元、裁判費19,909元，亦有
    違誤，聲請人對此提起抗告，該院卻恣意延壓聲請人之抗告
    狀20餘天，至98年12月11日始將抗告狀移交本院，對照該院
    於98年12月22日判決聲請人敗訴，聲請人於98年12月30日即
    收受判決書，僅隔8日，可見延壓抗告狀日期是送達日期的3
    倍，顯係偏頗相對人，違反法令而為判決。該院院長並恣意
    再將聲請人另起訴之案件，未經公開抽籤方式，違反法定法
    官原則，擇定特定法官夏股承審，再延壓上述抗告狀，可證
    該院院長顯有利益對造甲○○之嫌，先行使監督權影響原承
    審法官審判權之行使，後其擇定之法官亦違反送達之法令而
    為判決，為期公平，本件再審之訴，依司法院36年解釋例第
    3447號及民事訴訟法第35條第1項後段規定，請求該院院長
    迴避，裁定將案件指定由其他地方法院管轄云云。
二、按依民事訴訟法第23條第1項第1款規定聲請指定管轄，須有
    管轄權之法院，因法律或事實不能行使審判權，或因特別情
    形，由其審判恐影響公安或難期公平者，始得為之。所謂因
    法律不能行使審判權，係指有管轄權之法院，依據法律規定
    不能行使其審判權，例如同一法院之法官依關於法院職員迴
    避之規定均應迴避，或因迴避致無法組成行審判權之合議庭
    等；所謂因事實不能行使審判權，係指有管轄權之法院，因
    天災、戰亂或其他事故事實上不能行使其審判權者而言；所
    謂因特別情形，由其審判恐影響公安或難期公平，係指由管
    轄法院審判，依當地客觀情形觀察將有影響公安之虞或難期
    公平。惟此處所稱之法院，原則上專指行使民事審判權之機
    關，亦即指行合議制之合議庭或獨任法官，此與廣義之法院
    尚包括法院書記官、通譯、執達員及庭務員者不同。而行使
    審判權之法官應依據法律獨立審判，又為憲法所明定，法院
    之其他人員不得加以干涉。
三、經查，本件聲請人聲請指定管轄，無非謂：臺灣板橋地方法
    院院長偏頗相對人，而行使監督權將案件移由特定法官審判
    ，影響原承審法官審判權之行使云云，然經本院函詢臺灣板
    橋地方法院結果，原賢股承審法官係因職務調動而改分夏股
    承辦（見本院卷第51頁），而後之書狀即轉送承辦股即夏股
    ，於法並無不合，亦無聲請人所指拒收書狀、拒審案件之情
    事。另依民事訴訟法第265條規定，相對人甲○○應將其所
    提6份訴狀繕本直接通知他造即聲請人，法院並無負代當事
    人送達訴狀繕本之義務，況縱認夏股法官未命相對人送達書
    狀予聲請人，指揮訴訟欠當，亦不能遽認有偏頗情事，更遑
    論與該院院長有何關連。再者原法院97年度簡上字第216號
    原由賢股法官承審，嗣變更為夏股法官承審，聲請人另起訴
    之案件雖亦恰分由夏股法官承審，聲請人就此指稱係該院長
    恣意擇定云云，未舉證釋明，已非可取。至於裁定訴訟標的
    價額係屬個案承辦法官之職權，聲請人稱係該院院長故意違
    法裁定云云，亦無足採。又就案件之抗告，乃由承辦股依程
    序處理，僅依規定須以院長名義函送本院抗告，亦難認係該
    院院長恣意延壓其抗告狀。此外，並無事證證明聲請人指摘
    該院院長偏頗相對人之主張為真實，所述均屬臆測之詞，且
    查無得認臺灣板橋地方法院有前述因法律或事實不能行審判
    權，或有因環境上之特別關係，由臺灣板橋地方法院審判，
    有足以危害公安或難期公平之事由，而其法院之法官復非不
    能獨立行使審判權，揆之上揭說明，自不得依民事訴訟法第
    23條第1項第1款規定，聲請指定管轄。至聲請人所舉之司法
    院院解字第3447號解釋係謂：「地方法院兼院長之丁推事，
    對於丙推事終結辯論定期宣判之事件認為尚應調查證據，自
    為再開辯論之裁定，其行使監督權已影響於丙推事審判權之
    行使，顯係違背法院組織法第九十條之規定。惟該事件既經
    高等法院依當事人之聲請為丁推事應行迴避，並指定其他地
    方法院管轄之裁定，受指定之法院，依民事訴訟法第221 條
    、第211條之規定，仍非再開辯論不得裁判」，而本件則係
    原承審之法官自行裁定再開辯論，並非該院院長為再開辯論
    之裁定，自無從援引該解釋。從而，聲請人聲請指定管轄，
    於法不合，無從准許。
四、據上論結，本件聲請為無理由，爰裁定如主文。
中    華    民    國    99    年    4     月    30    日
                  民事第十七庭
                      審判長法  官  藍文祥
                            法  官  吳燁山
                            法  官  陳麗芬
正本係照原本作成。
本裁定不得抗告。
中    華    民    國    99    年    4     月    30    日
                            書記官  張永中

司法院資訊處製作；財團法人民間司法改革基金會備份。
